【裁判字號】    94,易,31
【裁判日期】    950512
【裁判案由】    詐欺等
【裁判全文】
臺灣花蓮地方法院刑事判決                94年度易字第31號
公  訴  人  臺灣花蓮地方法院檢察署檢察官
被      告  丙○○
            庚○
共      同
選任辯護人  廖學忠律師
上列被告因詐欺等案件，經檢察官提起公訴（91年度偵字第1871
號），本院判決如下：
    主  文
庚○共同意圖為自己不法之所有，以詐術使人將第三人之物交付
，未遂，處有期徒刑拾月，緩刑貳年。
丙○○共同意圖為自己不法之所有，以詐術使人將第三人之物交
付，未遂，處有期徒刑壹年貳月。
    事  實
一、庚○（即王庚○）、丙○○為母子關係，二人均明知乙○○
    （即陳乙○○）於民國82年8 月16日與庚○訂立坐落花蓮縣
    吉安鄉○○段645 地號農地買賣契約，約定乙○○應分期支
    付價金新臺幣（下同）1,020萬元（共分4期，尾款240 萬元
    應於82年10月10日過戶完成後支付），庚○則應於82年8 月
    23日第3 期款交付同時，即辦理系爭農地之過戶。嗣乙○○
    已依約支付前3期價金共780萬元予庚○後，卻因丙○○在系
    爭農地上經營水泥加工場，作為非農業使用，致無法順利辦
    理土地所有權移轉。經三方纏訟多年後，於86年6月5日，庚○與乙○○達成和解，並立和解契約書，由庚○之子甲○○
    （原名王勝乾）擔任保證人、代書己○○擔任見證人，雙方
    核算後，除乙○○之尾款給付義務與庚○之損害賠償義務抵
    銷外，庚○尚應給付乙○○145 萬元，並應配合辦理系爭農
    地過戶事宜。嗣因庚○未依和解契約書履行，經乙○○再以
    該和解契約書向本院聲請強制執行，雙方復於87年7 月23日
    ，由庚○委任甲○○，與乙○○在花蓮縣吉安鄉調解委員會
    成立調解，雙方同意將賠償金減為72萬元，乙○○則應於87
    年7月31日前向本院撤銷庚○所有之花蓮縣吉安鄉○○段320
    號地號查封案。詎庚○、丙○○心有未甘，明知系爭農地買
    賣價金之240 萬元尾款債權，已因先後成立之和解及調解而
    消滅，渠等不應再向乙○○索取分文，竟希冀以強制執行程
    序取回上開已消滅之240 萬元價金，而共同基於意圖為自己
    不法所有及行使使公務員登載不實之公文書之犯意聯絡，利
    用法院處理民事督促程序核發支付命令程序未如訴訟程序嚴
    謹，未詳為審究當事人間實際上權利義務關係之制度差異，
    於90年3 月29日，由庚○授權丙○○執系爭農地之買賣契約
    書，佯稱乙○○尚積欠庚○240 萬元價金未付，向本院民事
    庭聲請依督促程序核發支付命令，致使不知情之承辦法官陷
    於錯誤，將此不實事項登載於職務上所掌之支付命令公文書
    ，並核發90年度促字第2721號支付命令，嗣該支付命令因寄
    存送達而確定後，庚○及丙○○復以該不實之支付命令為執
    行名義，於90年8月29日（起訴書誤載為90年9月10日，業經
    蒞庭檢察官當庭更正）以本院90年度執字第4163號清償債務
    事件，向本院民事執行處聲請對乙○○所有，坐落花蓮縣花
    蓮市○○段574、575地號土地強制執行，亦使承辦法官陷於
    錯誤而開啟執行程序（起訴書另載於92年6 月10日再以本院
    92年度執字第4315號查封花蓮縣花蓮市○○段575 地號土地
    部分，業經蒞庭檢察官減縮此部分事實），足生損害於乙○○及法院執行程序之正確性，嗣經乙○○察覺有異，不斷以
    聲明異議、再審或抗告等程序提起救濟，始於92年1 月22日
    由本院民事執行處以上開執行名義經認定尚未確定，依法不
    得執行而撤銷執行程序，並將乙○○之前揭土地啟封，庚○
    、丙○○始未詐得拍賣之價款。
二、案經乙○○訴由臺灣花蓮地方法院檢察署檢察官偵查起訴。
    理  由
壹、證據能力部分：
    按證人依法應具結而未具結者，其證言不得作為證據；刑事
    訴訟法第158條之3定有明文；次按被告以外之人於審判外之
    言詞或書面陳述，除法律有規定者外，不得作為證據；又被
    告以外之人，於審判外向法官所為之陳述，得為證據；又被
    告以外之人於審判外之陳述，雖不符前4 條之規定（即同法
    第159條之1至第159條之4），而經當事人於審判程序同意作
    為證據，法院審酌該言詞陳述作成時之情況，認為適當者，
    亦得為證據；當事人、代理人或辯護人於法院調查證據時，
    知有第159條第1項不得為證據之情形，而未於言詞辯論終結
    前聲明異議者，視為有前項之同意，刑事訴訟法第159條第1
    項、第159條之1第1項、第159條之5第1項、第2 項分別定有
    明文。查告訴人乙○○於偵查中之指訴並未具結，依前揭說
    明，認告訴人偵查中指訴應無證據能力；至證人丁○○於本
    院民事庭90年度再字第1 號審理中所為之證述、證人己○○
    於偵查中之證述及行政院衛生署花蓮醫院、財團法人佛教慈
    濟綜合醫院所出具被告庚○看診之診斷證明書，核其性質雖
    均屬被告以外之人於審判外之言詞或書面陳述，原則無證據
    能力，然證人丁○○、己○○於證述前業已具結擔保其證言
    係據實陳述，是證人丁○○於另案審理時之證述，符合前揭
    規定，認具證據能力，另證人己○○之證述及上開診斷證明
    書，當事人及辯護人均未於言詞辯論終結前聲明異議，再經
    本院審酌該言詞及書面陳述作成時之情況，並無不適當之情
    形，亦符合前揭規定，認證人己○○之證述及上開診斷證明
    書均具證據能力，合先敘明。
貳、實體部分：
    訊據被告丙○○及庚○固坦承庚○曾經授權丙○○以上揭事
    由向本院民事庭聲請核發支付命令，並進而以上開確定之支
    付命令向本院民事執行處聲請就告訴人乙○○所有之土地強
    制執行等情不諱，惟均矢口否認有何行使使公務員登載不實
    公文書及詐欺取財之犯行，被告丙○○辯稱：其母庚○已經
    痴呆如何能與告訴人和解及調解，況縱有和解及調解，其既
    未參與當不知情，其乃係經庚○之授權，始代為聲請上開支
    付命令及強制執行云云；辯護人則為被告庚○辯護：上開和
    解契約書及調解筆錄均係甲○○未經庚○授權即遽以庚○名
    義所簽立，並非庚○所簽署，庚○不清楚和解及調解之內容
    。又庚○早年已失智，亦不可能與告訴人成立和解及調解云
    云，又辯護意旨另以：支付命令可於收受後20日內聲明異議
    ，如未異議，始告確定，是本件支付命令確定並非被告造成
    的，被告持法院核發之支付命令及確定證明書聲請強制執行
    告訴人土地，過程均是合法，被告均無詐欺行為云云。惟查
    ：
  (一)告訴人於82年8 月16日向被告庚○購買系爭農地，約定價金
    1,020萬元，告訴人分4期支付（尾款240 萬元應於82年10月
    10日過戶完成後支付），被告庚○則應於82年8月23日第3期
    款交付同時，即辦理系爭農地之過戶，又因系爭農地上有被
    告丙○○所有之地上物存在，故告訴人與被告庚○乃於契約
    第14條特別約定被告庚○如未能將土地回復原狀交付告訴人
    時，告訴人得提起訴訟進行查封禁止該標的物之移轉。嗣告
    訴人已依約給付780 萬元，然被告庚○卻未能排除上開地上
    物，致系爭農地無法辦理所有權移轉登記，故被告庚○復於
    82年11月3 日與告訴人約定其同意告訴人對無權占有之第三
    人即被告丙○○提起訴訟，訴訟以能將土地辦理過戶為範圍
    ，案經本院民事庭判決命被告丙○○應將坐落系爭農地上之
    地上物拆除，將土地返還被告庚○，詎被告丙○○提起上訴
    後，被告庚○卻違約撤回起訴，致又未能順利除去被告丙○○對系爭農地之無權占有。告訴人因被告庚○遲未能將系爭
    農地辦理過戶，遂於84年10月24日催告被告庚○履約，及於
    同年11月15日發函表示解除上開買賣契約，並向本院民事庭
    起訴請求被告庚○返還已付價金及給付法定遲延利息，被告
    庚○為此乃委任被告丙○○為訴訟代理人到庭進行訴訟，嗣
    又另委任陳正忠律師為訴訟代理人到庭進行訴訟，在歷經三
    審審判，被告庚○偕其子甲○○於86年6月5日與告訴人達成
    和解，雙方核算後，除告訴人之尾款給付義務與被告庚○之
    損害賠償義務抵銷外，被告庚○尚應給付告訴人145 萬元，
    並應配合辦理系爭農地過戶事宜，告訴人則應撤回對被告庚○所有土地之強制執行聲請，被告庚○除簽發面額共145 萬
    元之本票二紙予告訴人外，並與告訴人均分別於和解契約書
    上簽名認可，隨後在該案發回二審更審時，被告庚○撤回上
    開訴訟事件之上訴；告訴人則撤回上開訴訟事件之起訴。嗣
    因被告庚○未依約履行上開和解條件，告訴人乃向花蓮縣吉
    安鄉公所聲請調解，被告庚○為此復委任甲○○為代理人到
    場調解，雙方於87年7 月23日調解成立，均同意將賠償金額
    減為72萬元，告訴人則應於87年7 月31日前向本院撤銷被告
    庚○所有之花蓮縣吉安鄉○○段320 號地號查封案，今告訴
    人已依約撤回上開強制執行之聲請，惟被告庚○卻尚欠告訴
    人24萬元未清償。又被告庚○授權被告丙○○於90年3 月29
    日具狀以告訴人向被告庚○購買系爭農地尚有尾款240 萬元
    未付，向本院民事庭聲請支付命令，嗣並於90年8 月29日據
    上開確定之支付命令向本院民事執行處聲請強制執行，查封
    告訴人所有坐落於花蓮縣花蓮市○○段574、575地號土地，
    嗣經告訴人不斷以聲明異議、再審或抗告等程序提起救濟，
    本院民事執行處始於92年1 月22日撤銷執行程序等情，業據
    證人即告訴人乙○○於本院審理時證述綦詳，復有土地買賣
    所有權移轉契約書、收據、和解契約書、調解筆錄、支付命
    令聲請狀、本院核發之支付命令、支付命令確定證明書、花
    蓮縣花蓮地政事務所（民意段574、574地號土地）異動索引
    、本院民事執行處查封通知書及本院民事庭84年度花簡字第
    14號宣示判決筆錄、85年度重訴字第157 號判決在卷可稽，
    並經本院依職權調閱本院民事庭84年度重訴字第37號全卷（
    含85年度上字第47號、86年度臺上字第1795號、86年度上更
    (一)字第16號等卷宗）、82年度訴字第242 號全卷（含83年度
    上字第27號）、本院花蓮簡易庭91年度花簡字第110 號、本
    院民事執行處90年度執字第4163號、87年度執字第477 號、
    90年度促字第2721號全卷（含91年度抗字第232 號、92年度
    訴字第37號、92年度上字第44號、91年度抗字第87號、90年
    度再字第1號、91年度再更(一)字第1號）、花蓮縣吉安鄉調解
    委員會調解事件87年民調字第123 號等案卷查核屬實，自堪
    認定。
  (二)辯護人雖為被告庚○辯稱：上開和解契約書及調解筆錄均係
    甲○○未經庚○授權即遽以庚○名義所簽立，並非庚○所簽
    署，庚○不清楚和解及調解之內容，且庚○早年已失智，亦
    不可能與告訴人成立和解及調解云云，然：
  1.證人乙○○於本院結證稱：庚○打電話予伊說要和解，伊要
    庚○找個代書、識字的人及仲介丁○○作見證，後來就在潘
    代書的事務所簽和解書，當時有庚○、庚○小兒子甲○○、
    己○○、丁○○在場。和解時已對尾款240 萬元做了結算，
    因為庚○害伊打無益官司還有支付利息，所以尾款240 萬元
    已經抵掉，但仍不夠，所以庚○還要付伊145 萬元，所以和
    解書約定還要付伊145萬元等語（見本院95年3月31日審判筆
    錄第11頁），與證人即仲介丁○○證述：和解書係代書己○○寫的，和解內容他們雙方（按應指被告庚○與告訴人）都
    同意，當時伊與庚○都在場，庚○有用印等語（見本院民事
    庭90年度再字第1號卷宗第171頁），證人即代書己○○證述
    ：和解契約是伊筆跡，亦經伊用印，契約內容是雙方當事人
    唸，由伊執筆。內容有關金額部分都經伊確認並經雙方當事
    人同意，伊才寫上去，伊有當場將契約內容唸給在場人聽，
    在場人全部瞭解後，才由他們簽名等語（見臺灣花蓮地方法
    院檢察署90年度他字第945 號偵查卷第76、77頁），均互核
    所陳情節相符，復參以告訴人對被告庚○因無法履約所提起
    之損害賠償訴訟，歷經三審審判，而於發回二審更審時，即
    因達成和解，而由被告庚○本人撤回上訴；告訴人則撤回起
    訴，有臺灣高等法院花蓮分院86年度上更(一)字第16號86年7
    月29日準備程序筆錄在卷可稽（見臺灣高等法院花蓮分院86
    年度上更(一)字第16號卷第17至21頁），足證上開和解契約書
    確為被告庚○到場所簽署，且其亦明確知悉和解之內容無訛
    ，否則亦不可能有撤回上訴之動作。
  2.證人乙○○又於本院結證稱：調解時庚○由甲○○載來，因
    為伊有要求要找識字的人來等語明確（見本院前揭審判筆錄
    第11、12頁），再參以被告庚○為10年8 月10日生，有庚○
    個人基本資料在卷足參，其因年事已高，且身體有多處疾病
    ，又不識字，故以其名義所為之買賣契約、和解書契約書、
    甚出庭應訊之筆錄，均採按捺指印之方式，或簽「王」字（
    被告庚○原名王庚○）為之，此亦有庚○之診斷證明書、土
    地買賣契約、和解契約書、審判筆錄在卷足憑。查本件調解
    係於87年7 月23日成立，當時被告庚○已76歲，系爭調解係
    甲○○代理被告庚○所為，調解前由被告庚○出具已蓋其手
    印之聲請書乙紙暨委任狀乙份等情，有上開聲請書及委任書
    附於花蓮縣吉安鄉調解委員會87年民調字第123 號卷宗內可
    參，且該聲請書及委任書上被告庚○之簽名下均有指印一枚
    ，經本院將該聲請書及委任書與被告庚○之指印送請內政部
    警政署刑事警察局鑑定結果，前者經比對與被告庚○右拇指
    指紋相符，後者則因該委任書下被告庚○指紋線欠明晰且特
    徵點不足，無法比對，有該局91年7 月29日鑑驗書一份在卷
    足稽，雖無法比對指印之真正與否，然該委任書上被告庚○
    簽名下有指印一枚，確與被告庚○為法律行為時按捺指印之
    習慣相符。況參酌被告庚○已清償系爭調解筆錄所載調解條
    件之前4 期分期款共48萬元，此為被告庚○與告訴人所不爭
    ，則被告庚○如非承認系爭調解筆錄之內容，何須清償前4
    期之分期款。是以綜合前揭各項情節，並依常情及經驗法則
    判斷，堪認被告庚○當時確有委任甲○○代其處理調解事宜
    ，並成立系爭調解，且其亦清楚調解內容。
  3.關於被告庚○於洽談上開和解及調解時，神智及精神狀況有
    無異常乙節，就此，證人乙○○於本院結證稱：庚○於和解
    及調解時精神狀況很好等語（見本院95年3 月31日審判筆錄
    第11頁），且被告庚○於91年1 月30日至花蓮地檢署偵訊時
    ，檢察官諭書記官及法警閒聊，其均能據實回答，精神狀況
    良好，有該次訊問筆錄在卷可參（見臺灣花蓮地方法院檢察
    署前揭偵查卷第59頁），又被告庚○曾於89年2 月25日至行
    政院衛生署花蓮醫院初診，主訴失眠、食慾差、全身不適、
    有自殺意念。臨床檢查其認知功能稍差（對家人尚可認識）
    ，診斷為老年期器質性腦徵候群合併憂鬱，曾於89年3月6日
    、14日、4 月14日、11月27日複診，依記錄當時之精神狀態
    未達精神耗弱程度，有該院94年4月28日花醫字第094000231
    8 號函在卷可稽，則被告庚○於89、91年時，神智或精神狀
    況均無異常，豈會反於86、87年簽訂和解契約書及成立調解
    時，即有失智情形，此顯與常情有違，是被告庚○及丙○○
    前揭所辯，顯不足信，則被告庚○於簽訂和解契約書及成立
    調解時，神智及精神狀況並無異常，而能諳和解及調解之內
    容，應堪認定。至辯護人雖提出財團法人佛教慈濟綜合醫院
    於94年3 月11日出具之診斷證明書，上載庚○罹有失憶症等
    情，惟據上開診斷證明書之醫囑欄載「患者家屬陳述病人已
    經有智能障礙多年，經門診生理心理檢查測驗證明失智情形
    嚴重」及同院94年5 月17日（94）慈醫文字第001114號函所
    附病情說明書載「患者過去不曾針對病人神經問題求診，在
    94年3 月11日家屬將病人帶到個人診間要求出具證明，但因
    從未有神經科就診，所以安排基本的生理心理功能檢查與心
    理測驗，當日在完成檢驗之後併依據家屬攜帶其他醫療院所
    的診斷書出具失智症的診斷書，但單一次的診查在心神評估
    上應無法正確評估，之後也不再回診」內容以觀，前開診斷
    證明書乃係依據家屬之陳述所做成，並未進行精確之鑑定，
    尚未能正確評估庚○之精神狀態，況上開診斷證明書係94年
    始開立，距簽訂和解契約書及成立調解之86、87年已有7、8
    年之遙，是上開診斷證明書無法作為認定被告庚○於和解、
    調解時已失智之有利證明。又被告庚○於本院審理時，固未
    能流暢應答相關提問，然於證人乙○○答覆本院提問時，被
    告庚○卻能對證人乙○○及其自己之資力表示意見，顯然被
    告庚○就證人乙○○之證述內容尚能有所理解併據此提出其
    個人意見，足見被告庚○於本院審判時對於外界事務尚具有
    一定之知覺理會及判斷能力。而經本院函請辯護人提出被告
    庚○於安養中心之相關看護情形及其近日關於精神狀況之診
    療紀錄以供本院判斷被告庚○是否已合於停止審判之要件，
    然辯護人僅陳報被告庚○近日於心臟內科之就診紀錄到院，
    自難遽認被告庚○於本院審判時對於外界事務全然缺乏知覺
    理會及判斷作用，而無自由決定意思之能力，是本院認被告
    庚○尚未達心神喪失之程度，而不符合停止審判之要件，附
    此敘明。
  (三)再被告丙○○辯稱：其對上開和解及調解未參與，亦不知情
    云云，惟被告丙○○曾於告訴人對被告庚○因無法履約所提
    起之本院84年度重訴字第37號損害賠償事件之初，以庚○之
    訴訟代理人身分到庭，之後其乃自行付錢委任陳正忠律師為
    訴訟代理人，歷經一、二、三審，而陳正忠律師受任處理上
    開訴訟事件，均會將開庭結果向被告丙○○報告等情，業據
    被告丙○○自承在卷（見本院前揭審判筆錄第7、8頁），足
    見被告丙○○就系爭農地之所有權移轉事宜甚為關切，衡情
    豈有獨就上開損害賠償事件經最高法院發回更審後，告訴人
    與被告庚○於訴訟外和解，被告庚○因而撤回上訴，告訴人
    因而撤回起訴一事全無所悉之理？尤其，被告丙○○向認系
    爭農地乃被告庚○要贈予伊之土地，而以系爭農地之所有權
    人自居，有本院民事庭82年度訴字第242 號82年11月23日言
    詞辯論筆錄、臺灣高等法院花蓮分院民事庭83年度上字第27
    號83年5 月17日準備程序筆錄可參（見本院民事庭82年度訴
    字第242 號第18、19頁、臺灣高等法院花蓮分院民事庭83年
    度上字第27號第28、29頁），其並為被告庚○出售系爭農地
    予告訴人乙事，乃數度提出民事訴訟或刑事告訴，更不惜與
    生母對簿公堂，甚或聲請法院對被告庚○進行強制執行，有
    本院83年度重訴字第29號民事判決、84年度花簡字第14號民
    事判決、84年度重訴字第37號民事判決、臺灣花蓮地方法院
    檢察署82年度偵字第3652號不起訴處分書、83年度偵字第
    4076號不起訴處分書、84年度偵字第193 號不起訴處分書、
    本院82年度訴字第242號民事判決及83年度執字第518號強制
    執行事件函在卷可稽，且系爭農地之買賣契約無法順利履行
    ，乃因被告丙○○一直從中作梗之故，亦據證人即告訴人證
    述在卷（見本院前揭審判筆錄第12頁）。據此，足見被告丙○○絕無可能於系爭農地所有權歸屬尚未確定之際，即全然
    退出上開訴訟事件，而置身事外。益證被告丙○○就系爭農
    地買賣糾紛及後續之和解、調解應知之甚詳，要無諉為不知
    之可能。被告丙○○上開所辯，顯係卸責之詞，委不足採。
  (四)按支付命令之聲請，應表明下列各款事項：1.當事人及法定
    代理人。2.請求之標的及其數量。3.請求之原因事實。其有
    對待給付者，已履行之情形。4.應發支付命令之陳述。5.法
    院；又法院應不訊問債務人，就支付命令之聲請為裁定；又
    支付命令之聲請，不合於第508條至第511條之規定，或依聲
    請之意旨認債權人之請求為無理由者，法院應以裁定駁回之
    ；就請求之一部不得發支付命令者，應僅就該部分之聲請駁
    回之，民事訴訟法第511條、第512條、第513條第1項分別定
    有明文，是以法院審查支付命令要件、管轄法院及程式等屬
    程序事項固毋論，其判斷債權人之請求有無理由，亦純以聲
    請意旨為之，不負責調查事實之真偽，亦即法院對支付命令
    之審查應僅係形式上審查而已，並無實質調查審認當事人間
    之權利義務關係。被告庚○明知其對告訴人關於系爭農地之
    240 萬尾款債權已不復存在，竟仍委託知悉上情之被告丙○○持系爭農地之買賣契約書，佯稱告訴人尚積欠被告庚○
    240 萬元價金未付，具狀向本院民事庭聲請核發支付命令，
    又因法院對支付命令僅作形式審查，已如前述，致使受理支
    付命令之承辦法官即依聲請意旨據以核發支付命令，嗣被告
    二人再持該不實之支付命令為執行名義，繼而聲請民事執行
    處對告訴人所有之上開土地強制執行，損害於告訴人及法院
    執行程序之正確性，是被告二人顯已對法院（含民事法院及
    執行法院）施用詐術，且目的無非在使法院陷於錯誤，以強
    制執行程序取得上開240 萬元，被告二人主觀上自有為自己
    不法所有意圖及構成使公務員登載不實甚明。又對支付命令
    聲明異議乃係債務人（按在本件即係告訴人）之權利，而債
    務人未於法定期間內聲明異議原因不一而足，豈可因債務人
    未於法定期間聲明異議，即反推被告無詐欺取財之犯意，是
    辯護意旨另以：支付命令可於收受後20日內聲明異議，如未
    異議，始告確定，是本件支付命令確定並非被告造成的，被
    告持法院核發之支付命令及確定證明書聲請強制執行告訴人
    土地，過程均是合法，被告均無詐欺行為云云，顯有誤會。
  (五)綜上所述，本件事證已臻明確，被告二人上開辯解均無足取
    ，渠等犯行均堪認定，應予依法論科。至被告聲請傳喚陳林
    鳳以釐清其於82年4月19日貸款予被告庚○760萬元之付款方
    式，及調查告訴人究竟貸款若干予庚○、告訴人將系爭農地
    以何價金移轉予王志仁等項，因與待證事項無甚關連，是本
    院認無傳喚或調查之必要：又辯護人聲請傳喚證人己○○乙
    節，因待證事項已臻明瞭，故本院亦認無再予傳喚之必要，
    均附此敘明。
二、核被告二人所為，均係犯刑法第216條、第214條行使使公務
    員登載不實文書及刑法第339條第3項、第1 項詐欺取財未遂
    罪。被告二人使公務員登載不實文書之行為，已為行使之高
    度行為所吸收，不另論罪。被告二人就上開犯行，有犯意聯
    絡及行為分擔，皆為共同正犯。被告二人所犯上開二罪間，
    有方法目的之牽連關係，為牽連犯，應依刑法第55條之規定
    ，從一重之詐欺取財未遂罪處斷。被告二人著手於詐欺取財
    而不遂，為未遂犯，應依刑法第26條前段規定減輕其刑。爰
    審酌被告二人犯罪之動機、目的、手段及造成告訴人訴訟時
    間、精力、金錢損害及精神上財產隨時可能遭拍定之恐懼外
    ，並戕司法之公信力，使司法體系淪為犯罪之工具，暨參以
    被告庚○於此次犯罪時，已甚年邁（行為時年滿79歲，尚不
    符得減輕其刑之要件），且係身處其子爭產之恩怨，有難為
    之處，並審究被告二人犯後猶飾詞狡辯，顯無悔意之態度等
    一切情狀，各量處如主文所示之刑，以資懲儆。查被告庚○
    前於79年10月16日，因犯竊佔罪，經本院判處有期徒刑2 月
    15日，緩刑2 年確定，嗣因緩刑期滿，緩刑之宣告未經撤銷
    ，致該刑之宣告失其效力後，其未曾再受有期徒刑以上刑之
    宣告，此有臺灣高等法院前案紀錄表乙份在卷可按，經此科
    刑教訓後當知所警惕，信無再犯之虞，本院因認對其所宣告
    之刑以暫不執行為適當，爰就被告庚○部分，諭知緩刑2 年
    ，用啟自新。
據上論斷，應依刑事訴訟法第299條第1項前段，刑法第28條、第
216條、第214條、第339條第1項、第3 項、第55條、第26條前段
、第74條第1款，罰金罰鍰提高標準條例第1條前段，判決如主文
。
本案經檢察官戊○○到庭執行職務。
中    華    民    國    95    年    5     月    12    日
                         臺灣花蓮地方法院刑事第一庭
                                 審判長法官  張健河
                                       法官  李世華
                                       法官  吳韻馨
上列正本證明與原本無異。
如對本判決不服，應於送達後10日內，向本院提出上訴狀（應抄
附繕本）告訴人或被害人如對於本判決不服者，應具備理由請求
檢察官上訴，其上訴期間之計算係以檢察官收受判決正本之日期
為準。
                                       書記官
中    華    民    國   95     年    5     月   12     日
附錄論罪科刑法條
中華民國刑法第214條：
(使公務員登載不實罪)
明知為不實之事項，而使公務員登載於職務上所掌之公文書，足
以生損害於公眾或他人者，處三年以下有期徒刑、拘役或五百元
以下罰金。
中華民國刑法第216條：
(行使偽造變造或登載不實之文書罪)
行使第二百十條至第二百十五條之文書者，依偽造、變造文書或
登載不實事項或使登載不實事項之規定處斷。
中華民國刑法第339條第3項：
意圖為自己或第三人不法之所有，以不正方法由收費設備取得他
人之物者，處一年以下有期徒刑、拘役或三千元以下罰金。
以前項方法得財產上不法之利益或使第三人得之者，亦同。
中華民國刑法第339條第1項：
意圖為自己或第三人不法之所有，以不正方法將虛偽資料或不正
指令輸入電腦或其相關設備，製作財產權之得喪、變更紀錄，而
取得他人財產者，處七年以下有期徒刑。以前項方法得財產上不
法之利益或使第三人得之者，亦同。


司法院資訊處製作；財團法人民間司法改革基金會備份。
